【裁判字號】    89,訴,1261
【裁判日期】    891124
【裁判案由】    盜匪
【裁判全文】
~V;臺灣高雄地方法院刑事判決                    八十九年度訴字第一二六一號
    公  訴  人  台灣高雄地方法院檢察署檢察官
    被      告  甲○○○
    選任辯護人  柯尊仁
    選任辯護人  啟夫
    被      告  丙○○
    指定辯護人  本院公設辯護人  丁○○
右列被告等因盜匪案件，經檢察官提起公訴（八十九年度偵字第一０九三九號、一一
八七０號），本院判決如左：
    主  文
甲○○○、丙○○共同意圖為自己不法所有，以脅迫致使不能抗拒而取他人之物，各
處有期徒刑捌年，褫奪公權肆年。未扣案之西瓜刀壹支沒收。盜匪所得變得之財產利
益新台幣貳仟伍佰元沒收之。
    事  實
一、甲○○○（曾因施用毒品經裁處送觀察勒戒）、丙○○（曾有違反槍砲彈藥刀械
    管制條例、詐欺及多次竊盜、違反麻醉藥品管理條例、施用毒品等犯罪紀錄）與
    洪國文（另由軍法審理）於民國八十八年十一月廿四日晚上十時許，在高雄縣大
    寮鄉○○路一六０號丙○○家中相聚，因丙○○表示缺錢還債，洪國文乃提議由
    其誘出新購行動電話之乙○○，再由甲○○○、丙○○伺機行搶後變賣應急，獲
    得甲○○○、丙○○同意。三人謀定後，即共同基於為自己不法所有之意圖，由
    洪國文前往邀約乙○○一同外出，並以行動電話通知甲○○○依約行事，丙○○
    旋騎機車載甲○○○攜帶丙○○所有之西瓜刀一支（用報紙包著）（未扣案），
    先至大寮鄉○○村○○○○○道路埋伏，於同日晚十一時許，見洪國文、乙○○
    二人共騎機車經過該處，丙○○隨即騎機車載甲○○○衝出攔截，兩人下車後，
    甲○○○並持以報紙包著之西瓜刀恫令洪國文、乙○○二人蹲在車旁，致使乙○○不能抗拒，甲○○○遂趨前自乙○○腰際強行取走西門子二五八八型行動電話
    （序號000000000000000號）一支得逞後，丙○○迅載甲○○○
    返回丙○○上址住處，不久後，洪國文亦至丙○○上址住處取走該手機，轉售與
    不知情之劉鳳珠，得款新台幣（下同）二千五百元，其中一千元交付丙○○花用
    。劉鳳珠再以同一價格賣予不知情之林慶明（上開行動電話一支已由乙○○領回
    ）。而甲○○○、丙○○於搶劫該行動電話得手後，曾由丙○○以甲○○○名義
    申請之台灣大哥大門號0000000000號門號插入該搶劫得手之行動電話
    使用，為警循線分別查獲甲○○○及丙○○。
二、案經高雄縣警察局移送台灣高雄地方法院檢察署檢察官偵查起訴。
    理  由
一、訊據被告甲○○○固不諱言於右揭時地由共同被告丙○○騎乘機車附載至前揭大
    寮鄉○○村○○○○○道路，攔截被害人乙○○與共同被告洪國文騎乘之機車，
    喝令乙○○與洪國文蹲在車旁，並自乙○○腰際取走上開行動電話一支等情，惟
    矢口否認盜匪犯行，辯稱：係洪國文表示乙○○欠其債務，委伊取乙○○之行動
    電話抵債，伊並非持西瓜刀，而係持鐵管包著報紙，僅想嚇嚇乙○○云云。訊之
    被告丙○○亦坦承騎機車附載甲○○○至前揭大寮鄉○○村○○○○道路攔截乙○○與共同被告洪國文騎乘之機車，由甲○○○自乙○○處取得上開行動電話一
    支，惟矢口否認盜匪犯行，辯稱：當日係甲○○○要向伊借用機車，遭伊拒絕，
    伊始騎機車載甲○○○至上開處所，案發時始知情，且伊並未分得一千元云云。
二、經查，被告甲○○○、丙○○與共同被告洪國文如何於右揭時地謀議搶劫乙○○
    之上開行動電話一支後，由共同被告洪國文誘被害人乙○○出來，再聯絡被告甲○○○、丙○○，由丙○○騎乘機車附載攜帶以報紙包著西瓜刀之甲○○○，至
    前揭大寮鄉○○村○○○○道路埋伏，俟見到共同被告洪國文與被害人騎乘機車
    到時，丙○○即騎機車載甲○○○趨前攔截，由甲○○○持以報紙包著之西瓜刀
    喝令洪國文及乙○○蹲下，並自乙○○腰際取走上開行動電話一支得手，丙○○
    旋載甲○○○返回丙○○住處，隨後洪國文亦至丙○○住處，取得上開行動電話
    出售二千五百元，其中一千元交予丙○○等情，業據：(一)被告甲○○○於警訊時
    供稱：該日，伊與丙○○、洪國文在丙○○家聚會，丙○○稱有人向其索債，洪
    國文即提議由其設計一位朋友出來，該朋友剛買一支手機，再由伊與丙○○前往
    搶劫，渠等三人同意後，洪國文即出去設計被害人出來，洪國文與被害人共騎一
    部機車，洪國文並以行動電話聯絡已至約定地點，要伊與丙○○馬上過去，伊即
    在丙○○家裡拿一把西瓜刀用報紙包著，丙○○遂騎機車載伊至約定地點，見到
    目標後，丙○○即騎機車載伊趨前攔下被害人與洪國文所騎乘之機車，伊與丙○○下車後，由伊手持西瓜刀命被害人蹲下，丙○○在前面警戒，伊上前搶劫被害
    人掛在腰際之行動電話，得手後逃逸，之後將行動電話交予洪國文，由洪國文賣
    得一千元交予丙○○等語綦詳；(二)被告甲○○○於偵查中供稱：該日，伊與丙○○、洪國文在丙○○家中，丙○○稱曾向人借錢，現該人向伊討債，洪國文乃提
    議設計新購行動電話之被害人出來，然後搶劫被害人之行動電話，洪國文隨騎機
    車出去找被害人，之後打電話給伊與丙○○，叫伊等出去，約在上寮產業道路上
    等，丙○○遂騎機車載伊至約定地點，伊自丙○○住處拿一支西瓜刀用報紙包起
    來，見到洪國文與被害人騎機車至，伊與丙○○就將渠等攔截，伊持西瓜刀叫渠
    等二人蹲下，丙○○在旁邊，伊即自被害人腰際取走行動電話，然後逃逸，之後
    將行動電話交予洪國文，洪國文稱可賣一千元，錢交給丙○○等語明確（見八十
    九年度偵字第一０九三九號偵查卷八十九年五月十五日訊問筆錄）；(三)被告甲○○○於本院初次訊問時亦供稱：因丙○○欠債，急需用錢，乃由洪國文提議設計
    被害人出來，搶劫被害人之行動電話，洪國文與被害人在高雄縣上寮鄉○○○道
    路等，伊在丙○○家中拿一支切菜頭之刀子，到達目的地後，由伊執刀喝令被害
    人與洪國文蹲在，伊搶下被害人之手機。因搶劫被害人行動電話之目的係為丙○○償債，洪國文提議時搶劫被害人行動電話為丙○○償債之計劃時，丙○○並未
    拒絕，且刀子、機車均由丙○○提供，丙○○並等候洪國文指示，配合行動，故
    丙○○應係事先知情等語在卷（見本院八十九年六月五日訊問筆錄）。(四)被告丙○○於警訊時供述略稱：該日洪國文、甲○○○至伊家中，洪國文出去後，以行
    動電話聯絡甲○○○，甲○○○乃持一把刀子，由伊騎機車載甲○○○至大樑鄉
    ○○村○○道路上，正好洪國文與被害人亦騎機車到，甲○○○即持刀子叫被害
    人蹲下，並搶走被害人身上之行動電話，然後伊騎機車載甲○○○逃逸，在路上
    伊曾拿搶得之行動電話插入伊0000000000號門號使用依次等語；(五)被
    告丙○○於偵查中並供稱：八十八年十一月廿日日晚上將近十時許，伊與洪國文
    、甲○○○在其住處，洪國文要甲○○○出去拿東西，並稱待其打電話來時，就
    是要從家出發，經過約二十分鐘，洪國文打伊之行動電話，由甲○○○接聽，隨
    後伊即騎機車載甲○○○出發，至上寮村之產業道路旁等，一會後，洪國文由被
    害人騎機車附載至，伊即騎機車跟在後面追到前面攔截，甲○○○乃持一支西瓜
    刀令洪國文與被害人就蹲在旁邊，並自被害人身上取得上開行動電話等語（見上
    開偵查卷八十九年五月三十日訊問筆錄）；(六)共同被告洪國文於國防部南部地方
    軍事法院澎湖分院及同院檢察署時之供述情節與被告甲○○○於警偵訊時之供述
    相符合，有國防部南部地方軍事法院澎湖分院檢察署軍事檢察官起訴書（八十九
    年湖訴字第０一一號）及國防部南部替方軍事法院澎湖分院判決（八十九年澎訴
    字第０一四號）附卷可稽，足見被告甲○○○、丙○○及共同被告洪國文上開供
    詞應堪採信為真實。次查，被害人乙○○於警訊時指訴稱：於八十八年十一月廿
    四日晚上十一時許，在高雄縣大寮鄉○○村路上，被搶走一支西門子黑藍色二五
    八八型之門號0000000000號（機號000000000000000
    號），二名歹徒戴安全帽，騎重機車，手持一把西瓜刀將我攔下，控制我行動，
    強行搶走行動電話等語屬實；再證人劉鳳珠於警訊中證稱：伊在大寮鄉西貢檳榔
    攤向一位綽號「阿文」之男子以新台幣二千五百元購買西門子二五八八型序號0
    00000000000000號一支，再以同樣價錢賣予林慶明等語；又證人
    林慶明於警訊時亦證稱：伊持有之西門子二五八八型序號0000000000
    00000號行動電話係以二千五百元向劉鳳珠購買等語在卷。此外，並有上開
    行動電話之照片一張、高雄縣警察局贓物認領收據一紙、台灣大哥大股份有限公
    司通話查詢表二紙在卷可按。被告甲○○○雖於本院審理時翻異前供，改稱其係
    持鐵管包著報紙，並非持西瓜刀，且係為洪國文索討債務，並無搶劫犯意云云，
    被告丙○○雖於辯稱伊事先不知情，係案發時始知要搶劫被害人行動電話云云，
    徵之上開調查之證據，被告前揭所辯顯均屬畏罪卸責之詞，不足採信，罪證明確
    ，被告等犯行均堪認定。
三、核被告甲○○○、丙○○所為均係犯懲治盜匪條例第五條第一項之盜匪罪。被告
    甲○○○、丙○○與共同被告洪國文共同犯罪，彼此間有犯意聯絡及行為分擔，
    均為共同正犯。爰審酌被告甲○○○、丙○○如事實欄所示之素行，有本院被告
    院內索引卡紀錄表、台灣刀等法院被告全國前案紀錄表在卷可考，素行尚非良好
    ，渠等為不法取得區區行動電話一支之財物，竟持刀搶劫，危害社會治安非淺，
    且犯後圖卸刑責，狡詞辯飾，態度欠佳，惟渠等搶劫時並未傷害被害人，搶劫之
    財物價值亦微少，且被告甲○○○業已被害人成立和解，有和解書足憑等一切情
    狀，分別量處如主文所示之刑，並依其犯罪之性質，有宣告褫奪公權之必要，各
    宣告褫奪公權四年，以資懲儆。被告甲○○○持以搶劫之西瓜刀一支，係被告丙○○所有，且供渠等共同犯罪所用之物，雖未扣案，然不能證明業已滅失，應依
    刑法第三十八條第一項第二款之規定宣告沒收之。又被告搶得前開行動電話變得
    之財產利益二千五百元，應依懲治盜匪條例第七條第二項之規定沒收之。
據上論斷，應依刑事訴訟法第二百九十九條第一項前段，懲治盜匪條例第五條第一項
第一款、第七條第二項、第八條，刑法第廿八條、三十八條第一項第二款、第三十七
條第二項、第三項，判決如主文。
本案經檢察官陳正達到庭執行職務。
中      華      民      國      八十九    年    十一    月    二十四    日
                                  臺灣高雄地方法院刑事庭
                                法  官    郭錦茂
右正本證明與原本無異。
如不服本判決，應於判決送達後十日內，向本院提出上訴狀。
                                書記官    賴佳慧
中    華    民    國      八十九      年      十一      月    二十九    日
附錄本判決論罪法條：
懲治盜匪條例第五條：
  有左列行為之一者，處無期徒刑或七年以上有期徒刑：
  一、意圖為自己或第三人不法所有，以強暴、脅迫、藥劑、催眠術或他法，致使不
      能抗拒而取他人之物或使其交付者。
  二、發掘墳墓而盜取殮物者。
  三、藏匿或包庇盜匪者。
  前項第一款之未遂犯罰之。
  預備犯第一項第一款之罪者，處一年以下有期徒刑。


司法院資訊處製作；財團法人民間司法改革基金會備份。
